【裁判字號】    90,訴,208
【裁判日期】    901030
【裁判案由】    違反稅捐稽徵法
【裁判全文】
臺灣宜蘭地方法院刑事判決                            九十年度訴字第二八號
    公  訴  人  臺灣宜蘭地方法院檢察署檢察官
    被      告  甲○○
右列被告因違反稅捐稽徵法案件，經檢察官提起公訴（九十年度偵字第一五三０號）
，本院判決如左：
    主  文
甲○○共同行使偽造私文書，足以生損害於公眾及他人，處有期徒刑貳月，如易科罰
金，以參佰元折算壹日，緩刑參年。乙○○工資表上偽造之「乙○○」印文壹拾參枚
均沒收。
    事  實
一、甲○○於民國八十八年底，承包負責人為張碧霞（由本院另以九十年度訴字第二
    二五號一案審理），址設在宜蘭縣五結鄉○○路○段九十一號之「誼昇工程實業
    股份有限公司」（以下稱誼昇公司）之鋼板、鐵板及怪手之維護工程，並以工程
    款總額為新台幣（下同）十八萬元之方式承作，為納稅義務人，明知乙○○於八
    十八年間未受誼昇公司所僱用，亦明知張碧霞支付之工程款項並非薪資，基於逃
    漏此部分稅捐工程費應報之所得稅之犯意，並基於與為商業會計法第四條所稱之
    商業負責人，為從事業務之人，負有據實製作薪資所得扣繳憑單義務之張碧霞行
    使偽造私文書之犯意聯絡，由甲○○自林贊生（已死亡）處取得乙○○之印章一
    枚及其身分年籍資料，再由張碧霞製作其業務上所掌之乙○○向誼昇公司取得八
    十八年度工資表新台幣（下同）十八萬元（另有伙食費二百一千六百元）之不實
    工資表一紙，並於該工資表上偽造「乙○○」印文十三枚，表示乙○○領有工資
    之意思，再由不知情不知姓名之成年會計人員據以製作在其性質屬於會計憑證之
    「八十八年度各類所得扣繳憑單」上（下簡稱扣繳憑單），而先後持向財政部台
    灣省北區國稅宜蘭分局辦理結算申報（誼昇公司雖非以成本類而以薪資額別申報
    ，惟因確有支付所申報之款項，就此部分尚不生逃漏營利事業所得稅捐之結果）
    ，而甲○○因而短報八十八年度綜合所得稅三百元，以此詐術逃漏稅捐，並足以
    生損害於乙○○及稅捐機關對於稅捐稽徵之正確性。
二、案經乙○○訴由台灣宜蘭地方法院檢察署檢察官偵查起訴。
    理  由
一、訊之被告甲○○否認有何前揭偽造文書、逃漏稅捐等犯行，辯稱：張碧霞委由伊
    承作，惟伊再交由林贊生承作，乙○○之身分年籍資料是林贊生給伊的等語。然
    查前揭誼昇公司之負責人張碧霞將鋼板、鐵板及怪手維護工程，並以總額十八萬
    元之方式，交由被告甲○○承作，而乙○○並未受僱於誼昇公司或甲○○，並依
    乙○○作成前開工程款之憑證，並由誼昇公司不知情之會計人員據此填製乙○○
    於八十八年度向誼昇公司領取十八萬元之薪資之扣款憑單等情，除據告訴人乙○
    ○指訴綦詳、被告自承外，並有證人張碧霞供證在卷。甲○○既與誼昇公司係以
    總額方式約定承作，顯見甲○○與誼昇公司間應屬包工制之承攬關係，即自購設
    備及鳩集工人完成工程，工程款即不可能全屬工人薪資，甲○○辯稱十八萬元俱
    屬工人薪資等語顯不可採，甲○○顯有虛報工人薪資行為，而張碧霞亦顯然知情
    。再者，承包人如係個人僱工承包並自負盈虧者，非得以薪資類別申報，否則將
    造成承包人得以隱匿其所得，造成租稅不公之影響。此外，並有九十年二月五日
    列印之綜合所得稅各類所得資料查詢表、財政部台灣省北區國稅局羅東稽徵所九
    十年三月一日函及所附之誼昇公司申報乙○○八十八年薪資扣款憑單、九十年七
    月三十一日函及所附之誼昇公司該年度營利事業所得稅結算申報損益表及稅額計
  算表、資產負債表、所偽造之乙○○在誼昇公司請領薪資表在卷可稽。其所為有
    偽造薪資表及逃漏稅捐之情事，縱令乙○○之身分年籍係由林贊生所交付，亦不
    能解免逃漏稅捐之責，事證明確，犯行堪予認定，應依法論科。
二、按刑法上所謂文書，指記載人之一定意思或觀念之有體物，其存在之形式，自具
    有多樣性，一份文書未必僅成立一種文書，時或存在多種文書之效力，倘工資表
    係為報領工資而製作之文書，其上登載工作之姓名、身分證號碼、戶籍地址、工
    數及工資等事項自屬業務上之文書，而該等表上若尚有「領款蓋章」欄，並經蓋
    章，顯現受僱人之印文，即足以表示受僱人已領取工資之證明，而具有收據之作
    用，即屬私文書，而非僅屬上開業務上文書之一部分（最高法院八十六年度台上
    字第六四七Ｏ號判決可資參照）。次按員工之「各類所得扣繳暨免扣繳憑單」及
    工資表亦均係商業會計法第十五條第一款所規定之「原始憑證」，屬商業會計憑
    證之一種，此有經濟部八十八年七月十五日經八八商字第八八二一五０二七號函
    可參。承作工程所領款項應係工程款，而依法應由承包之甲○○出具適法之交易
    憑證，甲○○以受僱支薪之名義製作不實之工資表，交由張碧霞製作扣款憑單持
    以申報，核被告所為係犯刑法第二百十六條、第二百十條行使偽造私文書罪、商
    業會計法第七十一條第一款之商業負責人填製不實之會計憑證罪、稅捐稽徵法第
    四十一條之詐術逃漏稅捐罪，被告與張碧霞、林贊生偽造印文並蓋於工資表上之
    偽造印文行為，乃偽造私文書之階段行為，其偽造工資表後持以行使，偽造私文
    書之低度行為，又為行使之高度行為吸收，故不另論偽造印文及偽造私文書等罪
    ，公訴人漏未論及行使偽造私文書部分，應予變更起訴法條，且因與起訴之以詐
    術逃漏稅捐罪間屬基本事實同一之一罪，自得併予審理。又被告甲○○與林贊生
    、張碧霞間，就行使偽造私文書、違反商業會計法之部分，有犯意聯絡與行為分
    擔，雖甲○○、林贊生不具公司負責人身分，依刑法第三十一條第一項之規定，
    仍為共同正犯。渠等利用不知情之會計人員製成扣繳憑單，為間接正犯。被告所
    犯上開各罪間，有方法、結果之牽連關係，為牽連犯，應從一重論以行使偽造私
    文書罪。爰審酌被告為承包人竟逃漏稅捐、影響國家經濟，併其素行、犯罪目的
    、手段、犯後態度尚稱良好等情，量處如主文所示之刑，以示懲儆。又被告於犯
    罪後，刑法第四十一條之規定，業於九十年一月十日修正，其第一項規定犯最重
    本刑為五年以下有期徒刑以下罪，而受六個月以下有期徒刑或拘役之宣告，因身
    體、教育、職業、家庭之關係或其他正當理由，執行顯有東難者得易科罰金，並
    自同年一月十二日生效，比較新舊法之結果，以修正後之規定較有利於被告，爰
    依刑法第二條第一項前段規定，適用修正後之規定，諭知易科罰金之折算標準。
    被告於七十九年間雖曾受有期徒刑以上刑之執行完畢，惟五年以內未曾受有期徒
    刑以上刑之宣告，有台灣高等法院檢察署刑案紀錄簡覆表一紙在卷可參，因一時
    失慮，致罹刑典，經此刑之宣告後，應知警惕而無再犯之虞，本院因認暫不執行
    其刑為當，予以宣告緩刑參年，用啟自新。被告甲○○與張碧霞共同偽造之「乙
    ○○」印文十三枚，應依法宣告沒收。
據上論斷，應依刑事訴訟法第二百九十九條第一項前段，第三百條，商業會計法第七
十一條第一款，稅捐稽徵法第四十一條，刑法第十一條前段、第二十八條、第三十一
條第一項、第二百十條、第二百十六條、第五十五條前段、第四十一條第一項、第二
條第一項前段、第七十四條第二款、第二百十九條、罰金罰鍰提高標準條例第二條，
判決如主文。
中    華    民    國      九十      年      十      月      三十        日
                                  臺灣宜蘭地方法院刑事第二庭
                                          法  官  郭  淑  珍
右正本證明與原本無異。
如不服本判決，應於判決送達後十日內向本院提出上訴狀( 應附繕本 )，上訴於臺灣
高等法院。
                                          書記官  李  明  威
中      華      民      國      九十      年      十一    月     二     日
附錄法條：
稅捐稽徵法第四十一條
中華民國刑法第二百一十條
偽造、變造私文書，足以生損害於公眾或他人者，處五年以下有期徒刑。
中華民國刑法第二百一十六條
行使第二百十條至第二百十五條之文書者，依偽造、變造文書或登載不實事項或使登
載不實事項之規定處斷。
商業會計法第七十一條
商業負責人、主辦及經辦會計人員或依法受託代他人處理會計事務之人員有左列情事
之一者，處五年以下有期徒刑、拘役或科或併科新臺幣十五萬元以下罰金：
  一  以明知為不實之事項，而填製會計憑證或記入帳冊者。
稅捐稽徵法第四十一條
納稅義務人以詐術或其他不正當方法逃漏稅捐者，處五年以下有期徒刑、拘役或科或
併科新台幣六萬元以下罰金。


司法院資訊處製作；財團法人民間司法改革基金會備份。
